【裁判字號】    99,上易,2
【裁判日期】    990706
【裁判案由】    損害賠償
【裁判全文】
福建高等法院金門分院民事判決           99年度上易字第2號
上  訴  人  甲○○
被 上訴 人  乙○○
上列當事人間請求損害賠償事件，上訴人對於中華民國98年10月
28日福建金門地方法院98年度附民字第7 號刑事附帶民事訴訟第
一審判決提起上訴，經本院刑事庭裁定移送前來（99年度附民上
字第1號），本院於99年6月22日言詞辯論終結，判決如下：
    主  文
上訴駁回。
第二審訴訟費用由上訴人負擔。
    事實及理由
一、本件被上訴人主張：上訴人於民國98年6 月24日上午10時許
    ，駕駛車牌號碼2823-QS 自用小客車，由金湖鎮武德新莊往
    金湖國民小學方向行駛，行經金湖鎮○○路29號前路段，見
    被上訴人行走對向車道，竟基於恐嚇之犯意，駕車變換車道
    朝被上訴人駛來，致被上訴人心生畏懼而躲入騎樓，以此加
    害生命、身體之事恫嚇被上訴人，致生危害於安全，並經福
    建金門地方法院檢察署檢察官以98年度偵字第332 號起訴在
    案。而上訴人及其父母於98年1月8日與被上訴人發生口角，
    上訴人並持警棍在被上訴人所經營之網咖店門口威脅，致被
    上訴人心生恐懼並罹患嚴重型憂鬱症。其後上訴人又於98年
    5 月25日駕車往被上訴人方向衝撞，致被上訴人病情加重，
    惟無證據對上訴人提出刑事告訴，上訴人98年6 月24日犯行
    幸為路旁攝影機錄下，始得將其繩之以法，爰依民法第 184
    條第1 項、第195條第1項提起本件訴訟。聲明求為判決：（
    一）上訴人應給付被上訴人新台幣（下同）300 萬元，及自
    起訴狀繕本送達翌日起至清償日止，按週年利率百分之5 計
    算之利息。（二）願供擔保，請准宣告假執行。
二、上訴人則以：對於原審認其有侵權行為並無意見，但賠償金
    額太高等語，資為抗辯。
三、原審為被上訴人一部有理由，一部無理由之判決，判決上訴
    人應給付被上訴人12萬元，及自98年10月15日起至清償日止
    按週年利率百分之5 計算之利息，並駁回被上訴人其餘請求
    ，上訴人不服，提起上訴，上訴聲明：（一）原判決不利上
    訴人部分廢棄。（二）上開廢棄部分，被上訴人在第一審之
    訴及假執行之聲請均駁回。（三）如受不利判決，願供擔保
    請求免為假執行。被上訴人答辯聲明：上訴駁回。被上訴人
    就敗訴部分，並未提起上訴。
四、兩造爭執事項：（見本院卷第35、36頁）
    上訴人得請求之慰撫金金額為何？
五、上訴人因在金門縣金湖鎮○○路99號「極速特區」網咖店工
    作，與有商業競爭關係之同路段103 號「戰地ONLINE」網咖
    店管理者即被上訴人素有怨隙，於98年6 月24日上午10時12
    分許，駕駛車牌號碼2823-QS 自用小客車，由金湖鎮武德新
    莊往金湖國民小學方向行駛，途經金湖鎮○○路29號前路段
    ，見被上訴人行走於該路段對向車道，竟基於恐嚇之犯意，
    駕車朝被上訴人急速駛去作勢撞擊，致被上訴人心生畏懼而
    往騎樓方向閃躲，以此加害生命、身體之事恫嚇被上訴人，
    致生危害於安全等事實，業經福建金門地方法院98年度易字
    第58號刑事判決判處有期徒刑5月，如易科罰金，以1千元折
    算1日；上訴人不服提起上訴，亦經本院99年度上易字第1號
    刑事判決駁回上訴確定等情，為兩造所不爭執，並有福建金
    門地方法院98年度易字第58號刑事判決、本院99年度上易字
    第1號刑事判決附卷可稽（見本院卷第7至10頁），足徵上訴
    人確有本件之侵權行為。
六、上訴人得請求之慰撫金金額為何？
（一）按因故意或過失，不法侵害他人之權利者，負損害賠償責
      任；不法侵害他人之身體、健康、名譽、自由、信用、隱
      私、貞操，或不法侵害其他人格法益而情節重大，被害人
      雖非財產上之損害，亦得請求賠償相當之金額，民法第
      184條第1項前段、第195條第1項定有明文。另慰撫金之多
      寡，應斟酌雙方之身分、地位、資力與加害程度，及其他
      各種情形核定相當之數額，該金額是否相當，自應依實際
      加害情形與被害人所受之痛苦及雙方之身分、地位、經濟
      狀況等關係決定之（最高法院51年度台上字第223 號判例
      意旨參照）。
（二）被上訴人現在經營網咖為業，在金門縣烈嶼鄉有房屋、土
      地各1 筆；上訴人為金門高職畢業，現以駕駛計程車為業
      ，每月收入約1萬3千元至1萬5千元，名下有存款1 萬元，
      甫貸款70萬元購置計程車1 輛等情，為兩造所自承，復有
      稅務電子閘門財產所得調件明細表（見本院卷第18至21頁
      ）、畢業證書遺失補發證明書（見原審卷第27頁）在卷足
      憑；而被上訴人於行走時突見上訴人開車駛來，致被上訴
      人心生畏懼而躲入騎樓，精神自受有痛苦。本院審酌上開
      情事，上訴人加害情形等雙方身分、地位、經濟狀況、教
      育程度，及被上訴人痛苦程度等一切情狀，認被上訴人請
      求之慰撫金以12萬元為適當。
七、綜上所述，被上訴人依侵權行為法律關係，訴請上訴人給付
    被上訴人12萬元，及自起訴狀繕本送達之翌日即98年10月15
    日起至清償日止，按週年利率百分之5 計算之利息，為有理
    由，應予准許。原審就此部分為上訴人敗訴之判決，即無不
    合。上訴意旨指摘原判決不當，求予廢棄改判，為無理由，
    應予駁回。
八、本件事證已臻明確，兩造其餘攻擊、防禦方法及未經援用之
    證據，經本院審酌後認對判決結果不生影響，爰不一一論列
    ，附此敘明。
九、據上論結，本件上訴為無理由，依民事訴訟法第449條第1項
    、第78條，判決如主文。
中    華    民    國    99    年    7     月    6     日
                  民事庭審判長法  官  沈宜生
                              法  官  陳坤地
                              法  官  陳容正
以上正本證明與原本無異。
不得上訴。
                              書記官  李麗鳳
中    華    民    國    99    年    7     月    6     日

司法院資訊處製作；財團法人民間司法改革基金會備份。
